臺灣高等法院臺中分院刑事判決　　　　 95年度上訴字第568號
上　訴　人　臺灣南投地方法院檢察署檢察官
上　訴　人
即　被　告　丙○○
選任辯護人　蔡瑞煙律師
上列上訴人因被告貪污案件，不服臺灣南投地方法院九十四年度
訴字第三九七號中華民國九十五年一月二十七日第一審判決（起
訴案號：臺灣南投地方法院檢察署九十四年度偵字第一六八四、
、二０七七號），提起上訴，本院判決如下：
    主  文
原判決撤銷。
丙○○依據法令從事公務之人員，共同連續侵占公有財物，處有
期徒刑伍年陸月，褫奪公權參年。如附表一編號一至八與李原閔
共同所得財物新臺幣伍萬陸仟柒佰陸拾元、編號九至十四與廖冠
羿共同所得財物新臺幣陸萬柒仟捌佰參拾柒元應予分別連帶追繳
，並均發還被害人南投縣政府警察局集集分局，如全部或一部無
法追繳時，應以其等財產分別連帶抵償之。如附表二與甲○○共
同所得財物新臺幣拾萬捌仟肆佰肆拾元，應予連帶追繳，並發還
被害人南投縣政府警察局埔里分局，如全部或一部無法追繳時，
應以其等財產連帶抵償之。
    事      實
一、丙○○自民國八十九年九月十八日起至九十二年十一月九日
    止，擔任南投縣政府警察局集集分局（下簡稱為集集分局）
    分局長，並自九十二年十一月十日起，調任南投縣政府警察
    局埔里分局（下簡稱為埔里分局）分局長，綜理上揭分局之
    行政、督察、保防、民防、交通、偵查、勤務指揮及經費運
    用等業務，並指揮監督所屬員工，為依據法令從事公務之人
    員。緣分局長自九十一年一月一日起，已刪除可用於因公招
    待及餽贈所需之「特別費〔俗稱為特支費〕」會計項目，各
    分局僅得依辦公費與工作活動費予以報支。辦公費之用途為
    支應分局經常一般公務所需之文具紙張、郵資、水電、清潔
    等及其他維持公務運作所必要之經費，不得作為支應紅白帖
    之禮金、奠儀或私人招待及餽贈等私人事務使用；而工作活
    動費則係用於分局長處理轄區之治安維護工作，並與民眾建
    立良好警民合作關係所需之各項活動經費，惟實際運作上尚
    可作為支付禮金、奠儀等公關費用使用。集集分局、埔里分
    局之辦公費與分局長之工作活動費，均係由南投縣政府警察
    局依據行政院所訂定之「各縣（市）地方總預算編制要點」
    編列預算，辦公費之編列基準為「警察內勤及行政人員—每
    人每月新臺幣（下同）一千零四十八元」、「外勤員警—每
    人每月八百元」，集集分局自九十一年七月至九十二年十一
    月間，每月辦公費用，介於三萬八千八百五十四元至五萬八
    千七百三十元之間；埔里分局自九十二年十一月至九十四年
    四月間，每月辦公費用，介於五萬零二百零八元至五萬八千
    七百十元之間。又工作活動費之編列基準為每月一千元。上
    開辦公費與工作活動費均係由南投縣政府警察局按月核撥至
    集集分局與埔里分局之帳戶內，再由各該分局之出納人員領
    出後，存放在分局辦公室之保險箱內，並依丙○○指示，將
    分局各業務組所交出由南投縣政府警察局核撥之各項業務經
    費結餘款，如萬安演習經費、山地清查補助費等及南投縣政
    府警察局核撥之三節加菜金等經費納入辦公費混同保管，且
    上開辦公費等經費須經丙○○之批准同意，始能動用。詎丙○○明知分局辦公費等業務經費之用途，係限於一般公務使
    用，不得挪為私用，且明知分局長已無特別費，而工作活動
    費每月僅一千元，竟仍基於意圖為自己及他人不法所有而侵
    占公有財物及公用財物之概括犯意：
　(一)於擔任集集分局分局長任內，自九十一年九月九日起至九十
    二年十一月九日止，明知如附表一所示之支出名目摘要，均
    與集集分局之一般公務運作無關，且支出金額已超出每月之
    工作活動費甚多，竟仍指示與之各有犯意聯絡之同分局出納
    李原閔、廖冠羿（李原閔係於九十一年七月至同年十二月間
    擔任集集分局出納；廖冠羿則係於九十二年間擔任該分局出
    納，二人涉犯貪污罪嫌部分，業經檢察官依證人保護法等規
    定予以不起訴處分確定），連續於附表一所示之支出日期，
    自所保管之辦公費等業務經費內，領出如附表一所示各該支
    出名目之金額後，以指使李原閔、廖冠羿依其所提出多筆不
    能核銷之用餐、購物等單據所載金額，將現金交其收受（如
    「分局特支費」、「分局長各類核銷」等項目）等方式，多
    次將集集分局之辦公費等業務經費公有財物挪為私用，予以
    共同侵占入己，合計共同侵占總金額為十二萬四千五百九十
    七元。
  (二)於擔任埔里分局分局長任內，自九十二年十二月二十三日起
    至九十四年四月十一日止，明知如附表二所示之支出名目摘
    要，均與埔里分局之一般公務運作無關，且支出金額已超出
    每月之工作活動費甚多，竟仍指示與之有犯意聯絡之同分局
    總務甲○○（甲○○涉犯貪污罪嫌部分，亦經檢察官依證人
    保護法等規定予以不起訴處分確定），連續於附表二所示之
    支出日期，自所保管之辦公費等業務經費內，領出如附表二
    所示各該支出名目之金額後，指使甲○○依其所提出多筆不
    能核銷之用餐、購物單據所載金額，將現金交其收受（如「
    付分局長購物」、「付分局長茶葉、用餐」等項目）等方式
    ，多次將埔里分局之辦公費等業務經費公有財物挪為私用，
    予以共同侵占入己，合計共同侵占總金額為十萬八千四百四
    十元。
  (三)九十三年七月二日全臺發生水災（即通稱之七二水災），南
    投縣警察之友會埔里辦事處（下稱為警友會埔里辦事處）為
    慰問埔里分局因該次水災所遭受之損害，由主任馬長風於同
    年七月中旬某日代表警友會埔里辦事處致贈二萬元予埔里分
    局。馬長風指示警友會埔里辦事處幹事蔡富婷交付上揭二萬
    元捐款予埔里分局，蔡富婷即將該二萬元裝於牛皮紙公文封
    內後交由在埔里分局擔任員警之配偶李峰名代轉，李峰名則
    於上班時，將該牛皮紙公文封交給在埔里分局擔任工友之戊○○，因當時丙○○在外洽公未在警局內，戊○○乃將該牛
    皮紙公文封放在丙○○辦公桌上，並在隨意貼上手書「七二
    水災慰問金」字樣貼在該公文封上後熄燈鎖門離去。嗣丙○○會畢返回埔里分局辦公室，見到該公文封及隨意貼後，明
    知該筆二萬元款項係用於慰問埔里分局而非致贈其本人之公
    用財物，竟仍基於意圖為自己不法所有之犯意，予以侵占入
    己。
二、案經臺灣高等法院臺中分院檢察署與臺灣南投地方法院檢察
    署檢察官共同指揮法務部調查局南投縣調查站及中部地區機
    動工作組偵查起訴。
　　理      由
壹、有罪部分認定犯罪事實之證據及理由：
一、按被告以外之人於偵查中向檢察官所為陳述，除顯有不可信
    之情況者外，得為證據，刑事訴訟法第一百五十九條之一第
    二項定有明文。因檢察官於偵查中向被告以外之人所取得之
    陳述，原則上均能遵守法律規定，不致違法取供，其可信度
    極高，職是，被告以外之人前於偵查中所為陳述，除反對該
    項供述得具有證據能力之一方，已釋明「顯有不可信之情況
    」之理由外，不宜遽指該證人於偵查中之陳述不具證據能力
    。本案被告以外之證人各於偵查具結後所為之供述，並無證
    據顯示有不法取供之情形，被告及其選任辯護人亦未合理釋
    明上開供述有顯不可信之情況，依上說明，其等於偵查中之
    證言自均具有證據能力。又本案被告以外之證人於調查站之
    證詞，於本院審理時予以提示並告以要旨，各經檢察官及被
    告、辯護人表示意見，當事人已知上述筆錄乃傳聞證據，均
    未於言詞辯論終結前對該等筆錄內容異議，本院審酌上開筆
    錄作成時，並無人情施壓或干擾，亦無不當取供之情形，認
    為以之作為本案之證據亦屬適當，是其等之證言依刑事訴訟
    法第一五九條之五規定，亦均具有證據能力，合先敘明。
二、關於犯罪事實一、(一)和(二)部分：
　　被告固坦承有於擔任集集、埔里分局長期間，先後指示出納
    李原閔、廖冠羿及總務甲○○支出如附表一、二所示項目與
    金額之事實，惟矢口否認有何侵占公有財物之犯行，辯稱略
    以：這些項目均係基於長官與部屬或警界同事等關係，或為
    建立公關等才支出，使用於公務上，且因為特支費不夠用，
    才由辦公費支應，以伊之觀念，這些均不算私用，也可以用
    公費支出；且伊於集集分局長任內，有拿伊所有之二十萬元
    現金給李原閔或廖冠羿其中一人保管支付上開費用，民間亦
    有捐款供伊支應，分局的總務對帳務外行，未確實登錄開支
    ；又伊任職分局長期間曾多次委製藝術品或購買農產品，致
    贈公務上有關之人，亦曾多次宴請公務相關人士，該等費用
    亦均被總務遺漏未登等語。經查：
  (一)被告係自八十九年九月十八日起至九十二年十一月九日止，
    擔任集集分局分局長，並自九十二年十一月十日起，調任埔
    里分局分局長，此有南投縣政府警察局人事資料列印報表與
    卸任埔里分局分局長簡歷表各一張在卷可憑（參見偵字第一
    六八四號卷(一)第一六一至第一六二頁），是被告自屬依據法
    令從事公務之人員。
  (二)關於集集分局、埔里分局辦公費之編列依據、編列基準、性
    質及用途等事項，茲說明如下：
　　1.分局辦公費係由南投縣政府警察局依據行政院所訂定之「
      各縣（市）地方總預算編制要點」編列預算，且係編列於
      第一級科目「業務費」項下之第二級科目「一般事務費」
      ，其編列基準依上開編制要點所附之「共同性費用編列基
      準」，為「警察內勤及行政人員─每人每月一千零四十八
      元」、「外勤員警—每人每月八百元」。集集分局自九十
      一年七月至九十二年十一月間，每月辦公費金額介於三萬
      八千八百五十四元至五萬八千七百三十元之間；埔里分局
      自九十二年十一月至九十四年四月間，每月辦公費金額則
      介於五萬零二百零八元至五萬八千七百十元之間。
  　2.分局辦公費既屬一般事務費，則其用途依上開編制要點所
      附之「縣（市）單位預算用途別科目分類表」所載，為「
      凡處理經常一般公務或特定工作所需非屬前述各專項費用
      ，如民意代表支給費用、押金、印刷、獎牌製作‧‧‧、
      員工健康檢查、雜支及辦理員工自強、文藝、康樂、慶生
      活動、加菜與對團體慰勞、獎勵等屬之」；又南投縣政府
      就分局辦公費之用途，亦以九十四年五月二十日府授警會
      字第○九四○○九六二一六○號函表示略以「(三)辦公費：
      為警察局及各分局處理經常業務所需之文具紙張、郵資、
      水電、清潔等及其他維持運作所必要之經費‧‧‧。三、
      辦公費係維持機關基本運作所必要之經費，不可作為私人
      事務使用」等語明確（參見偵字第一六八四號卷(一)第二○
      八頁）。上述各情，並據證人即南投縣政府主計室主任蔣
      建中於調查站調查與檢察官偵查中證述明確（參見偵字第
      一六八四號卷(一)第四四至第四五頁、第二一六至第二一八
      頁），核與證人即南投縣政府警察局會計室主任陳美秀於
      調查站調查時所證相符（參見他字第三四四號卷第一○四
      頁反面至第一○五頁）。此外並有九十三與九十四年度之
      「各縣（市）地方總預算編制要點」二本與集集分局及埔
      里分局之辦公費核發表各一份附卷可憑（見偵字第一六八
      四號卷(一)第二二○至第二二四頁〔原本置於偵字第一六八
      四號卷(二)第一五九頁、第一六○頁之證物袋內〕、同卷第
      二二八頁至第二六二頁）。
  　3.另集集、埔里分局之辦公費，係由南投縣政府警察局按月
      核撥至各該分局之帳戶內，再由李原閔、廖冠羿、甲○○
      分別於擔任出納、總務時領出後，均存放在分局辦公室之
      保險箱內，並依被告指示，將分局各業務組所交出由南投
      縣政府警察局核撥之各項業務經費結餘款（如萬安演習經
      費、守望相助觀摩費、山地清查補助費、工程管理費、擴
      大臨檢茶水費等）及三節加菜金（即春節、中秋節與端午
      節之加菜金）等經費，納入辦公費混同保管等情，另據證
      人李原閔、廖冠羿、甲○○於調查站調查與檢察官偵查中
      證述甚詳（參見偵字第一六八四號卷(一)第十頁正反面；他
      字第三四四號卷第十八頁反面至第十九頁、第三五頁、第
      五六頁反面至第五七頁），並有集集分局出納收支登記簿
      電腦磁片列印資料附卷（九十一年七月至九十二年十二月
      ，見偵字第一六八四號卷(一)第一一二至第一三九頁）、埔
      里分局現金收支簿二本扣案（影本附於他字第三四四號卷
      第一三四頁至第一五三頁）及前揭所述之辦公費核發表可
      佐。
  　4.綜上所述，上揭由證人李原閔、廖冠羿、甲○○所保管之
    　之辦公費等經費，顯屬公有財物，且其法定用途限於處理
      分局之經常一般公務，不得作為與公務無關之私人事務使
      用。被告身為分局長，對於上開辦公費等經費之性質與用
      途當知之甚明。
  (三)集集分局、埔里分局之辦公費等經費，係被告基於分局長職
    務所持有之公有財物，茲說明如下：
　　按上開辦公費等經費，由南投縣政府警察局核撥至各該分局
    帳戶後，依照前揭所述之會計與公庫法令，須由被告以分局
    長名義批准簽付始能支出，且上開辦公費等經費原先由李原
    閔、廖冠羿、甲○○於擔任出納、總務時混同保管，須經被
    告批准同意始能動用，嗣並因被告要求，彼等乃依命令支付
    如附表一、二所示之金額等情，亦據證人李原閔、廖冠羿、
    甲○○與埔里分局四組組長乃瑞顯證述明確（參見偵字第一
    六八四號卷(一)第十頁至第十一頁反面、第十八頁、第二一頁
    反面至第二五頁、第一○二頁至第一○七頁、第一○八頁至
    第一一一頁、第一四二頁反面至第一五一頁；他字第三四四
    號卷第十八頁反面至第二三頁反面、第三五頁至第四○頁、
    第四三頁至第四五頁、第四九頁至第五三頁、第五六頁反面
    至第六○頁、第六四至第七○頁；偵字第一六八四號卷(二)第
    一頁反面至第二頁、第十一頁至第十三頁）。足認上開辦公
    費等經費係處於被告實力支配下所管領之公有財物，且係被
    告本於分局長職務所持有。
  (四)被告指示李原閔、廖冠羿、甲○○分別支出如附表一、二所
    示之金額，主觀上具有不法所有之意圖：
  　1.按南投縣政府警察局之局長固編列有所謂特別費，用以支
      出因公招待、餽贈及公共關係等費用，惟該局所轄各分局
      之分局長，自九十一年一月一日起已不再編列特別費，且
      對於分局長雖繼續編列有每月一千元之「工作活動費」，
      惟其法定性質、用途與特別費並不相同。亦即，特別費係
      為應各機關首長因公招待、餽贈、獎賞及公共關係等所編
      列費用，而警察（消防）局長、副局長、分局長（大隊長
      ）工作活動費係配合警察（消防）單位執行業務性質所編
      列之費用，其費用性質與上開特別費並不相同，至其預算
      依費用性質應於各縣（市）警察局，消防局相關計畫『業
      務費—一般事務費』項下編列，此分別有前揭南投縣政府
      函所檢附之行政院九十一年二月十八日院授主實一字第○
      九一○○○二五三號函及行政院主計處九十三年九月九日
      處實一字第○九三○○○五六八九號函可佐（見偵字第一
      六八四號卷(一)第二一○頁正反面、第二六三頁），並據證
      人即南投縣政府主計室主任蔣建中於偵訊時證陳在卷（參
      見同卷第四四頁、第二一七頁正反面）。雖工作活動費所
      謂配合執行業務性質之文義並不明確，證人即南投縣政府
      警察局會計主任陳美秀就分局長工作活動費之實際使用狀
      況證稱略以：分局長工作活動費使用用途係類似機關首長
      的特支費，使用範圍較寬，包括婚喪喜慶、購置禮品、公
      關費用等相關支出，均得由機關首長自行運用等語屬實（
      參見他字第三四四號卷第一○四頁反面），惟被告既已知
      悉分局長不再編有特別費之預算，且工作活動費之法定性
      質、用途與特別費並不相同，則其對於動用工作活動費支
      應與公務無關之相關費用時，即應知所節制，尤其應注意
      不得以前開所述之辦公費支應。
　  2.關於附表一、二所示之支出，確係依被告之指示予以動支
      ，除據被告自承外，並據證人李原閔、廖冠羿、甲○○與
      乃瑞顯於調查及偵查中證述甚詳，業如前述。再自內容分
      論之，可徵被告確有為自己或他人不法所有之意圖，析之
      如下：
      Ａ、集集分局附表一部分：
      (1)附表一編號第一至第八號之支出名目摘要均係「分局長
        特支費」或「特支費」，毫無具體名目存在。若對照附
        表三所示之各項名目摘要，均具體列出例如「臺北某督
        察長之奠儀」、「公務車回數票」、「茶葉」、「香菇
        」等名目之情形，可知雖然該支出名目是否與公務有關
        非無疑義，至少仍能明白列出，表示被告對上揭附表三
        所示之費用支出主觀上尚屬坦蕩（此部分雖仍屬不當，
        惟仍應不另為無罪之諭知，詳後述），從而被告在明知
        分局長自九十一年一月一日起，已無所謂特支費可供支
        應之情況下，仍以此非法之抽象名目向集集分局總務李
        原閔、廖冠羿領取公有財物，堪認其就附表一編號第一
        至第八號之支出，與附表三所示各項支出相較，更顯與
        公務無關，且具有不法所有之意圖。附表一編號第九號
        、第十二至第十四號之支出名目摘要亦係抽象之「分局
        長各類核銷」，如上說明，該等支出亦堪認均與公務無
        關。證人李原閔、廖冠羿於調查站調查、檢察官偵查中
        就此亦分別證稱：這些錢是被告拿一些單據給伊，例如
        用餐與購物等不能核銷之單據，要伊按照單據金額給他
        錢；這些錢是分局長問伊經費剩多少，伊告訴他之後，
        他就拿出一些不能核銷的單據給伊，要伊按單據的金額
        給他錢，錢給他後，他就把單據拿回去，他給伊單據只
        是要讓伊算金額，這些錢應該是他私人用途。核銷不合
        法被告均知道，出納每個月結算後即以該登記簿方式呈
        給被告確認等語甚明（參見偵字第一六八四號卷(一)第一
        ○五至第一○六頁、第一一○頁、他字第三四四號卷第
        二○頁）。若該等支出與公務稍有相涉，被告何需在提
        示單據之後即予抽回，不留底以供事後查驗？綜此顯見
        被告以公有財物支出上開名目內容不明之費用具有不法
        所有之意圖。
      (2)附表一編號十部分，其支出名目為「辦理護照」，被告
        自承係因績優警員出國，辦理其與其妻及其父出國之護
        照費用，核與證人廖冠羿所證內容相符（參見他字第三
        四四號卷第三七頁；偵字第一六八四號卷(一)第一○六頁
        ）。查該費用顯應由被告私人支出，詎被告竟動用應作
        為公務範圍使用之公有財物支出上開費用，具有不法所
        有之意圖應甚明確。
      (3)附表一編號十一部份，其支出名目為「庄腳菜餐費」，
        該部分費用之對象不明，用途不清之情，業經被告於調
        查站、偵查、原審均表示已經忘記乙節，證人廖冠羿就
        此亦證稱略以：庄腳菜餐費是被告拿單據給伊，要伊付
        錢給他，用途不清楚等語（參見偵字第一六八四號卷(一)
        第一○六頁）。佐以前揭對於附表一編號第一至第八號
        部分之論述，可認此部分被告以公有財物支出該費用亦
        具有不法所有之意圖。至被告於本院審理時聲請傳喚證
        人鐘新鏜，欲證明上開費用係慰勞集集義警中隊五城小
        隊小隊長與義警成員之用，惟查該筆支出名目既記載為
        「庄腳菜餐費」，即與慰勞義警之情形有別，且並無相
        關單據在卷足佐，是本院認無傳喚該證人之必要，附此
        說明。
      Ｂ、埔里分局附表二部分：
      (1)附表二編號第一至第七、第九至第十七之支出名目摘要
        均係「付分局長購物」、「付分局長購茶葉、用餐」等
        ，毫無具體名目存在。對照附表四所示之各項名目摘要
        ，均具體列出例如「購水果二箱贈局長」、「竹山分局
        洪○○奠儀」、「購二五盆蝴蝶蘭花」等名目之情形，
        可知雖然該支出名目是否與公務有關非無疑義，至少仍
        能明白列出，表示被告至少對上揭附表四所示之費用支
        出在主觀上自認為正當（此部分雖仍屬不當，惟仍應不
        另為無罪之諭知，詳後述），從而被告以此非法之抽象
        名目向埔里分局總務甲○○領取公有財物，係支出與公
        務無關之費用，且具有不法所有之意圖甚明。證人甲○○就此亦證稱：「付分局長購物」、「付分局長用餐」
        乃被告拿購物單據或口頭要伊支付款項給他的等語（參
        見偵字第一六八四號卷(一)第一四六頁反面至第一四八頁
        ），自被告在毫無憑據情形下仍口頭向出納支領款項以
        觀，亦足佐證被告以公有財物支出上開名目內容不明之
        費用具有不法所有之意圖。
      (2)附表二編號八部分，其支出名目為「繳曾代表違規單」
        ，被告就此自承係以埔里分局之公費，幫埔里鎮之民意
        代表曾美莉繳交交通罰單，核與證人甲○○所證相符（
        參見偵字第一六八四號卷(一)第一四七頁反面、第一五○
        頁）。查該筆支出顯與埔里分局之公務運作無關，並與
        分局辦公費等經費之法定用途毫無關連，被告動用公有
        財物支出上開費用，主觀上顯有為他人不法所有之意圖
        存在。被告就此事後辯稱，此係因民意代表曾美莉表示
        因公務繁忙，由伊先行代墊罰款，嗣後再返還歸墊，並
        非代繳罰單，屬於便民措施等語。惟現今交通違規罰單
        之繳款方式相當多元，在無須至裁決所聽候裁決之情形
        ，民眾可依至郵局、便利超商以現金繳款或由網路、電
        話自金融機構扣款等方式繳交罰款，此為眾所周知之事
        實。若前述曾代表確欲自行負擔該筆罰款，以該筆罰款
        僅區區三百元，實無週折轉由被告代墊之理。從而被告
        此部分所辯顯不足採。
    3.綜上所述，被告於集集分局分局長任內侵占公有財物之金
      額共計十二萬四千五百九十七元，於埔里分局分局長任內
      侵占公有財物之金額，共計十萬零八千四百四十元，上開
      項目均非用於公務堪予認定。至被告於本院聲請傳喚證人
      朱昌永等人，欲證明其任職分局長期間曾多次委製藝術品
      或購買農產品，致贈公務上有關之人，亦曾多次宴請公務
      相關人士，該等費用均被總務遺漏未登云云，然查被告所
      指上開費用，究係由何處支出並不得而知，且縱均由被告
      本人實際支付，亦不影響上揭被告已成立之侵占公有財物
      之認定，因此被告聲請傳喚朱永昌等人，本院認並無必要
      。
    4.被告於偵查中另辯稱略以：伊於集集分局分局長任內，曾
      拿二十萬元現金予李原閔或廖冠羿用以支應私人支出，副
      分局長乙○○也知道等語。惟查，證人李原閔、廖冠羿於
      偵查時均結證稱：其等擔任出納期間，被告並未拿二十萬
      元現金給其等保管用以支付私人支出，被告所述並不實在
      等語（參見偵字第一六八四號卷(一)第二○四至第二○六頁
      、第二一四頁）；證人乙○○於偵查中亦證稱：伊擔任集
      集分局副分局長時，並不清楚丙○○有無拿二十萬元現金
      給總務出納保管的事情，丙○○也沒有向伊提過，所以伊
      不知道丙○○所說的這件事等語明確（參見同卷第二一三
      頁）。且衡諸常情，被告若為支應私人支出，僅須自行以
      己有現金支付即可，無需迂迴週折將二十萬元之高額現金
      交給出納，再委由出納從中支應之理。雖證人丁○○於本
      院審理時證稱：伊擔任集集分局義警顧問團團長五、六年
      ，被告擔任分局長時，因伊知道他們特支費很少，伊能力
      可及，主動捐款二十萬元給分局，是讓分局長自己去分配
      ，伊沒有過問如何使用等語，惟上開證詞亦不能證明被告
      確曾拿二十萬元現金予集集分局出納李原閔或廖冠羿等人
      ，用以支應如附表一、二所示私人支出之事實，而無法採
      為有利於被告之認定。
    5.被告固於集集分局與埔里分局擔任分局長任內，於附表一
      、二所示時間內，每月仍核發有一千元之工作活動費，而
      該費用之使用範圍並不明確，證人即南投縣政府警察局會
      計主任陳美秀證稱：分局長工作活動費使用用途係類似機
      關首長的特支費，使用範圍較寬，包括婚喪喜慶、購置禮
      品、公關費用等相關支出，均得由機關首長自行運用等語
      ，業如前述　惟對照卷附集集分局出納收支登記簿與埔里
      分局現金收支簿，有關被告每月支出禮金、奠儀、餽贈、
      招待等，均已超過每月工作活動費一千元之金額，故被告
      侵占上開公有財物之金額，即不能再扣除每月一千元之工
      作活動費，併此敘明。
三、關於犯罪事實一、(三)之部分：
　　被告先否認有何侵占警友會埔里辦事處所捐贈七二水災慰助
    金二萬元之行為，並辯稱：伊印象中並沒有收到埔里分局工
    友戊○○所交付的之七二水災慰助金等語，嗣於原審審理時
    則改稱：伊嗣後發現確有收受上揭二萬元，然因交付者並未
    說明用途，故伊認為係給伊個人使用的，且嗣後伊並將上揭
    金額用於支付埔里分局辦公室階級章紀念品與裱框之費用等
    語。經查：
　(一)被告於原審審理時，供承確自埔里分局工友戊○○轉收警友
    會埔里辦事處捐贈之七二水災慰助金二萬元等語，核與證人
    即警友會埔里辦事處幹事蔡富婷、蔡富婷之配偶即埔里分局
    員警李峰名、警友會埔里辦事處主任馬長風、埔里分局工友
    戊○○所證內容相符（參見他字第三四四號卷第七七頁反面
    、第八三至第八四頁、第八七頁、第九○頁、第一七一頁至
    第一七三頁；偵字第一六八四號卷(一)第九八頁至第一○○頁
    ；本院卷九十六年四月四日審判筆錄）。又證人甲○○於調
    查中就此證稱略以：關於警友會埔里辦事處於九十三年間捐
    贈七二水災慰助金一事，伊並不知情等語（參見他字第三四
    四號卷第五九頁、第六八頁），佐以扣案之埔里分局現金收
    支簿並未記載上開七二水災慰助金有入帳之情形，堪認該七
    二水災慰助金二萬元尚未入埔里分局公務機關之實力支配下
    ，非屬公有財物，惟仍屬公用財物殆無疑義。
  (二)按「受領各機關以現金方式發放之獎勵、慰問、加菜金等經
    費，皆需循會計程序繳交各機關專戶存款帳戶，不得由個人
    或分局（派出所）逕自受領。」、「本分局、分駐（派出）
    所受領之各項獎勵金、慰助金、加菜金及各項補助等經費，
    皆需循業務系統報核奉局長核准後，依會計程序繳交本局專
    戶存款帳戶，不得由個人或分局（派出所）逕自收領。」，
    此分別有內政部警政署八十九年九月二十日警署會字第一七
    九三一一號函暨檢附之「警察機關收受各項獎勵金、慰問金
    、加菜金等經費收支作業注意事項」、南投縣政府警察局九
    十二年三月十七日投警會字第０九二００三七一二四號函暨
    檢附之「南投縣政府警察局收受各項獎勵金、慰問金、加菜
    金及各項補助等經費收支作業注意事項」附卷可稽。查被告
    收受前開七二水災慰助金後，竟未依上開法定程序處理，亦
    未將該筆慰助金存入埔里分局帳戶或交予出納甲○○納入辦
    公費保管，作為修繕辦公廳舍或慰問埔里分局全體員工等公
    共事務使用，而將該筆慰助金侵吞入己，其主觀上顯有侵占
    該筆公用財物之不法所有意圖甚明。
  (三)被告就此固另辯稱：伊主觀上認為該筆款項係捐助個人，且
    嗣後該筆款項亦係供埔里分局階級章紀念品與裱框使用等語
    ，惟查：
    1.證人即埔里分局工友戊○○於原審審理時，經提示原審卷
      (二)第一百四十二頁證物袋內之紅包袋與書寫有「颱風慰問
      金」字樣之隨意貼後證稱：伊當時轉交七二水災慰助金予
      被告時，該慰助金係以牛皮紙袋包裝，內容物伊並不清楚
      ，該便利貼上之「颱風慰問金」字跡係出自伊手，伊第二
      天遇到被告時，有告訴被告那是七二水災慰問金等語（參
      見原審卷(二)第六七頁至第六八頁）。依證人戊○○所述情
      形佐以扣案紅包袋與其上之便利貼字樣，顯見被告明知該
      筆二萬元係作為七二水災慰問金使用，且依使用性質，係
      作為埔里分局修繕因水災受損之物品或其他與埔里分局整
      體相關之事項使用，並非用以捐助被告個人可謂甚明。則
      被告辯稱無人告知該筆款項之用途，因此認為是捐助伊個
      人，得由其自由使用等語，顯非可採。
    2.被告固於原審審理時提出出貨收據影本十張，欲證明其運
      用該筆二萬元捐款在埔里分局之書畫裱框用途上，未挪為
      私用。惟查，依原審卷(二)第一二三頁、第一二四頁、第一
      二五頁、第一二八頁、第一二九頁、第一三○頁之送貨單
      收據顯示，該六次之裱框交件日期均在九十三年六月份，
      在被告於九十三年七月間收受上揭慰問金二萬元之前，顯
      不得作為支持被告上揭辯解之論據。而剩餘之收據四張總
      計金額僅為一萬七千二百元，亦非慰助金之金額二萬元，
      且該一萬七千二百元是否即係由系爭慰助金二萬元支出，
      並非該四張收據所能證明。從而證人戊○○於原審經提示
      上揭送貨單收據後固證稱：裱框後之國外風景畫現在掛在
      埔里分局辦公室之洗手間，警徽則送給離職同事等語，惟
      亦另證稱無法確定單據上所示這批物品即係分局內所掛之
      書畫等語（參見原審卷(二)第六九至第七○頁）。又證人劉
      進利雖於本院審理時到庭證稱：被告曾委託伊為埔里分局
      做過階級章的紀念品與裱框，全部是二萬四千多元，被告
      說分局費用不多，伊自動降為二萬元，是分局裡面的秘書
      薛小姐和一位甲○○警員簽收的，也有他們下班了人不在
      ，伊就把單據放在桌上，收據兼簽收共有五張，是分次訂
      做，一次付款，應該是九十三年十月二十五日被告到伊店
      裡付二萬元的等語（參見本院卷九十六年四月四日審判筆
      錄），並提出其所指之上開五張收據為憑（附於本院公文
      封證物袋折頁部分），惟查該收據數量與被告於原審所提
      之數量並不相符，且日期分別為九十三年六月十六日、九
      十三年六月三十日（有二張此日期）、九十三年八月十六
      日、九十三年十月二十四日，部分在收受系爭慰問金之前
      ，部分在後，即認被告確有於九十三年十月二十五日到證
      人劉進利店裡支付二萬元費用屬實，然該支付之二萬元真
      正來源究屬不明，且被告既已於九十三年七月間以據為己
      有之意思侵占該筆二萬元公用財物，犯罪即已成立，縱其
      嗣後以二萬元支付分局裱框等費用，亦無解於該部分犯罪
      之成立。
四、綜上所述，被告上開所辯，核係事後卸責之詞，不足採信，
    被告與李原閔、廖冠羿與甲○○分別共同侵占集集分局與埔
    里分局如附表一、二所示之公有財物，被告另侵占警友會埔
    里辦事處捐贈之七二水災慰助金二萬元之公用財物事實均堪
    認定，應予論罪科刑。
貳、論罪科刑之理由：
一、查我國刑法業於九十四年二月二日修正公布，並自九十五年
    七月一日施行，被告行為後，其應適用之相關法律已有變更
    ，茲就與本案適用有關之條文，比較說明如下：
  (一)共同正犯部分：
    刑法第二十八條規定業經修正公布，修正前之規定為：「二
    人以上共同實施犯罪之行為者，皆為正犯」，修正後之規定
    為：「二人以上共同實行犯罪之行為者，皆為正犯」。被告
    不論依修正前或修正後刑法第二十八條規定，均成立共同正
    犯，故依刑法第二條第一項前段，自應適用行為時即修正前
    之刑法第二十八條規定。
  (二)連續犯部分：
    被告行為後，刑法第五十六條連續犯之規定，亦修正公布刪
    除，則被告之犯行，因行為後新法業已刪除連續犯之規定，
    此刪除雖非犯罪構成要件之變更，但顯已影響行為人刑罰之
    法律效果，自屬法律有變更，依新法第二條第一項規定，比
    較新、舊法結果，仍應適用較有利於被告行為時法律即舊法
    論以連續犯。
  (三)法定刑中罰金刑部分：
    刑法第三十三條第五款業經修正公布，修正後刑法第三十三
    條第五款規定「罰金：新臺幣一千元以上，以百元計算之」
    ，與修正前刑法第三十三條第五款規定「罰金：（銀元）一
    元以上」不同。比較新舊法結果，以修正前即行為時法較有
    利於被告，故依刑法第二條第一項前段規定，本案被告所犯
    之罪之法定罰金刑部分，自應適用行為時之法律即修正前刑
    法第三十三條第五款規定決定其罰金部分之法定刑。
二、再查被告行為後，刑法第十條第二項關於公務員之定義，經
    總統於九十四年二月二日公布修正，於九十五年七月一日施
    行；貪污治罪條例第二條亦於九十五年五月三十日配合修正
    公布，並於九十五年七月一日施行。按修正前貪污治罪條例
    第二條規定「依據法令從事公務之人員，犯本條例之罪者，
    依本條例處斷；其受公務機關委託承辦公務之人，犯本條例
    之罪者，亦同。」，修正後規定「公務員犯本條例之罪者，
    依本條例處斷。」；又修正前刑法第十條第二項規定「稱公
    務員者，謂依法令從事公務者。」，修正後規定「稱公務員
    者，謂下列人員：一依法令服務於國家、地方自治團體所屬
    機關而具有法定職務權限，以及其他依法令從事於公共事務
    ，而具有法定職務權限者。二受國家、地方自治團體所屬機
    關依法委託，從事與委託機關權限有關之公共事務者。」，
    對於公務員之範圍加以限縮。經比較新舊法，被告無論依修
    正前後之刑法第十條第二項及貪污治罪條例第二條規定，均
    符合公務員身分，依刑法第二條第一項規定，應適用被告之
    行為時法律即舊法規定。
三、論罪科刑：
  (一)按貪污治罪條例第四條第一項第一款侵占公有財物罪之成立
    ，須依據法令從事公務之人員，主觀上對自己持有之公有財
    物有不法所有之意圖為要件（最高法院九十四年度臺上字第
    三五七六號判決可參）。本件被告於附表一、二所示之支出
    日期，自所保管之辦公費等業務經費內，領出如附表一、二
    所示各該金額後，指使李原閔、廖冠羿、甲○○等人，以「
    分局特支費」、「分局長各類核銷」、「付分局長購物」、
    「付分局長茶葉、用餐」等項目名義，將其所提出多筆不能
    核銷之私人用餐、購物等單據所載金額，將現金交其收受，
    是其主觀上顯對自己持有之公有財物有不法所有之意圖甚明
    。是核被告犯罪事實一、(一)(二)部分所為，均係犯貪污治罪條
    例第四條第一項第一款之侵占公有財物罪。被告就犯罪事實
    一、(一)部分如附表一編號一至八之侵占公有財物犯行，與李
    原閔；編號九至十四之侵占公有財物犯行，與廖冠羿有犯意
    聯絡與行為分擔；就犯罪事實一、(二)部分之侵占公有財物犯
    行，則與甲○○有犯意聯絡及行為分擔，均應論以共同正犯
    。
  (二)另按「依台灣土地銀行屏東分行函送該分行與潮州鎮農會所
    訂之契約書所載，該分行係委託潮州鎮農會代收公營事業機
    關中國石油公司潮州加油站之油款，該油款自屬公有財物，
    該農會雖為私法人，然受台灣土地銀行屏東分行公務上委託
    代收公有財物，即屬受委託承辦公務，上訴人為該農會之職
    員，承辦是項事務，依戡亂時期貪污治罪條例第二條後段所
    定，即屬受公務機關委託承辦公務之人，犯該條例侵占公用
    財物之罪，自應依條例論處。縱雙方訂有契約書，亦屬承辦
    公務之委託，而非民事關係之委任，原判決依業務上侵占罪
    名論處，自嫌未合」（最高法院七十年臺上字第四八三四號
    判例可參）、「貪污治罪條例第四條第一款之侵占公用財物
    罪，係以意圖為自己或第三人不法之所有，而將自己保管或
    持有之公用財物，易持有為所有或擅自處分為構成要件」（
    最高法院七十八年度臺上字第四三二九號判決足參）。本件
    被告將警友會埔里辦事處為慰問埔里分局因七二水災所遭受
    之損害而致贈二萬元予埔里分局，該二萬元即屬公用財物，
    被告將其保管之公用財物，變易持有為所有。是核被告犯罪
    事實一、(三)部分所為，係犯貪污治罪條例第四條第一項第一
    款之侵占公用財物罪。
  (三)被告先後多次侵占公有財物及一次侵占公用財物犯行，時間
    緊接，且觸犯構成要件相同之罪名（僅所侵占之財物屬於公
    有或公用不同而已），顯係基於概括犯意反覆為之，屬連續
    犯，應依修正前刑法第五十六條規定論以情節較重之侵占公
    有財物一罪，並就法定刑無期徒刑部分外加重其刑。又被告
    係因一時貪念，致罹重典，自其於集集分局任內從九十一年
    九月至九十二年十一月達十五個月之任職期間內，侵占公有
    財物之金額總計十二萬四千五百九十七元；於埔里分局任內
    從九十二年十一月至九十四年四月達十八個月之任職期間內
    ，侵占公有財物之金額總計十萬八千四百四十元等情以觀，
    所得財物實屬非鉅。從而本件有情輕法重堪予憫恕之情形，
    雖宣告法定罪低本刑，猶嫌過重，爰依刑法第五十九條之規
    定（該條文字雖亦經修正，但係就刑之酌減標準見解之明文
    化，非屬法律之變更），就此部分酌量減輕其刑，並除無期
    徒刑部分外，予以先加後減之。
四、原審法院認被告犯罪事證明確，予以論罪科刑，固非無見，
    惟查：(一)被告侵占警友會埔里辦事處為慰問埔里分局因七二
    水災遭受損害而致贈二萬元部分，係犯貪污治罪條例第四條
    第一項第一款之侵占公用財物罪，原審判決認該部分係犯刑
    法第三百三十五條第一項之普通侵占罪，尚有未合。(二)被告
    每月支出禮金、奠儀、餽贈、招待等，均已超過每月工作活
    動費一千元之金額，故被告侵占上開公有財物之金額，即不
    能再扣除每月一千元之工作活動費，原審判決就被告侵占公
    有財物金額再扣除每月工作活動費一千元，作為認定被告侵
    占公有財物之金額，亦有未洽。被告上訴意旨否認犯行並非
    可採，已如前述，其指摘原判決不當，雖無理由，惟檢察官
    上訴意旨指摘上開二部分，為有理由，原審判決即屬無可維
    持，自應由本院撤銷改判。爰審酌被告身為警察局分局長，
    肩負轄區犯罪之偵辦調查任務，並協助檢察官偵查犯罪之重
    責大任，並對內統領分局事務，竟不知以身作則而貪圖小利
    ，有損國家法益與公務員之公正廉明形象與執法威信；惟犯
    罪所得非多，業如前述等一切情況，量處如主文第二項所示
    之刑示懲。因被告犯貪污治罪條例之罪，宣告有期徒刑以上
    之刑，併依該條例第十七條及刑法第三十七條第二項規定（
    按從刑附屬於主刑，本件主刑相關規定，係適用修正前刑法
    ，故本件褫奪公權之從刑規定，亦應適用修正前刑法第三十
    七條第二項規定），宣告被告褫奪公權三年。檢察官固對被
    告具體求處重刑十五年及認為應予褫奪公權五年，惟本院考
    量上情，認為處以被告如主文第二項所示之刑及褫奪公權三
    年，應已足資警懲，併予敘明。
五、復按犯貪污治罪條例第四條之罪者，其所得財物，應予追繳
    ，並依其情節分別沒收或發還被害人；前項財物之全部或一
    部無法追繳時，應追徵其價額，或以其財產抵償之，貪污治
    罪條例第十條第一項、第二項分別定有明文。又共犯貪污所
    得財物應採連帶沒收主義，不得分別諭知沒收（最高法院九
    十一年度臺上字第六○八八號判決參照）。從而被告於集集
    分局任內，與共犯李原閔共同所得財物即附表一編號一至八
    部分共計五萬六千七百六十元；與共犯廖冠羿共同所得財物
    即附表一編號九至十四部分共計六萬七千八百三十七元；於
    埔里分局任內，與共犯甲○○共同所得如附表二所示之財物
    十萬八千四百四十元，依上揭所述，均應予以連帶追繳並分
    別發還被害人集集分局與埔里分局，若全部或一部無法追繳
    時，依性質並應分別以被告與共犯李原閔、廖冠羿；被告與
    甲○○之財產連帶抵償之。
參、不另為無罪之諭知部分：
一、公訴意旨另以：被告於集集分局與埔里分局擔任分局長任內
    ，另有侵占如附表三、四所示公有財物之行為，亦均涉犯貪
    污治罪條例第四條第一項第一款之侵占公有財物罪嫌等語。
二、按刑事訴訟法第一百六十一條已於九十一年二月八日修正公
    布，其第一項規定：檢察官就被告犯罪事實，應負舉證責任
    ，並指出證明之方法。因此，檢察官對於起訴之犯罪事實，
    應負提出證據及說服之實質舉證責任。倘其所提出之證據，
    不足為被告有罪之積極證明，或其指出證明之方法，無從說
    服法院以形成被告有罪之心證，基於無罪推定之原則，自應
    為被告無罪判決之諭知（最高法院九十二年度臺上字第一二
    八號判例可參）。另按貪污治罪條例第四條第一項第一款之
    侵占公有財物罪之成立，係以依據法令從事公務之人員具有
    意圖為自己或第三人不法所有之意思即其主觀上有不法所有
    之意圖為要件，如僅將保管之公有財物，撥充其他正當公務
    用途或開支不當，不照章核銷，列冊呈報，祇屬行政違法處
    分，尚難認其有不法所有之意圖，自不能以侵占公有財物罪
    相繩（最高法院九十二年度臺上字第六九八四號判決可參）
    。
三、訊據被告固承認確有如附表三、四所示之開支行為，惟堅決
    否認有何不法意圖存在，並辯稱上開費用之支出均與公務有
    關等語，內容詳如附表五、六所示。經查：
  (一)附表三編號第一、第三至第十一、第十四至第十五、第十七
    至第二二、第二四至第二五、第二七至第二九、第三二至第
    三七號；附表四編號第二至第十四、第十六至第二十二、第
    二四、第二六至第二九、第三六至第三九、第四一至第四二
    、第四四至第四五、第四七至第五○、第五四、第五六、第
    六○至第六三、第六五、第六七至第六八、第七○至第七一
    、第七三號部分，核均係被告因公務關係認識之友人或友人
    家中之婚、喪、喜、慶所為之支出，業據被告於附表五、六
    中解釋明確。其中或有公訴人所指關係過於寬泛之情形，然
    何謂公務關係原屬不易界定，被告身為分局長，為達成警察
    法第二條所定依法維持公共秩序，保謢社會安全，防止一切
    危害，促進人民福利之任務，顯無法固步自封，從而即便有
    主觀認定過於寬泛之情事，亦僅係處理不當之問題，尚難遽
    認被告即具有不法意圖存在。
  (二)附表三編號第二六號所示與同僚在富士日本料理店餐敘、第
    三○至第三一號所示與南投縣信義鄉雙豐教會牧師聚餐並致
    贈禮金、第三八號所示因書法家陳其銓提供墨寶懸掛舊集集
    分局辦公室，美化環境，故於書法展時致贈花籃；附表四編
    號第五七、第五九號所示與臺中清泉崗部隊人員因共屬臺灣
    中部地區打擊犯罪體系，故招待其等至九族文化村旅遊等，
    亦均與警察分局內部行政或外部關係事項有所關連，依上述
    理由，亦難認被告就此部分以分局經費支出具有不法意圖。
  (三)附表三編號第二、第二三號所示之回數票支出，因被告身為
    分局長，時有開會、講習、訪查與偵辦案件之機會，乃屬事
    理之常，從而被告利用車輛所生之費用自應屬於公務範圍。
    證人廖冠羿與李原閔固證稱，上揭回數票費用應係被告用於
    往返臺南住處與集集分局間所花費之高速公路收費站費用等
    語，因屬推測之詞，尚不可採。至於附表四編號第六九號所
    示之車號七Ｖ─三四七五號公務車在臺南市停車場所生之二
    筆停車費用，依相同理由，亦應認為與公務有關。公訴人雖
    指出其中停車日期九十四年二月五日部分屬星期假日，經本
    院依萬年曆查詢結果，確屬星期六無訛。惟被告就此已詳述
    伊於該段期間內，並無因家庭關係至臺南之必要，且為籌備
    員警自強活動與取締仿冒及盜版遊戲軟體，亦曾至臺南地區
    調查瞭解。公訴人未能具體舉證被告於九十四年二月五日前
    後並無任何外縣市之公務活動，即不能僅以該日為星期假日
    論斷被告上開停車費用支出定屬私用且具有不法所有意圖。
  (四)附表三編號第十二號所示之茶葉支出、第十三號、第十六號
    所示之香菇支出、第三九號所示之甜柿支出，被告均辯稱係
    用以置放警局供辦公室泡茶招待客人使用或作為餽贈使用；
    附表四編號第一號之甜柿支出，則係因應南投縣警察局局長
    訪視所為之餽贈、第三二號之茭白筍支出，係用於公關支出
    、編號第四三號之蜂蜜一箱支出，係用於餽贈、編號第五二
    號之水果支出，係用於餽贈、編號第五五號之天然水支出，
    是用於招待客人、來賓使用等，均尚屬分局用於公共關係之
    合理支出範圍，公訴人既未能舉證證明被告上列支出係用於
    私人用途，即不能僅以項目屬於禮品類遽認被告具有不法所
    有之意圖。
  (五)附表四編號第十五、第二三、第三○至第三一、第三三至第
    三四、第四○、第四六、第五一、第五三、第五八、第六四
    、第六六、第七二號所示之門號0000000000號電
    信費用，被告辯稱係因原配發之舊手機損壞，始因連同門號
    購置新手機較為便宜之故而購置，並以新機搭載雙門號予以
    使用等語，以今日各家通訊業者競爭劇烈之情形以觀，尚屬
    可採，此並有各家通訊業者促銷門號搭配價廉手機之型錄附
    於原審卷(二)第一三二頁至第一四一頁可憑。況依前開通信費
    用支出情形以觀，該門號每月支出費用僅在數百元間，並未
    逾越合理範圍，從而公訴人僅以被告使用公務配發外之門號
    即認定被告使用該門號並非用於公務，尚嫌速斷。
  (六)附表四編號第二五號之電鍋支出與第三五號之五金支出，被
    告辯稱係用於宿舍炊事及修繕所需，搬遷後除消耗品外並已
    列入移交等語，亦非無理由。公訴人既未能提出證據證明上
    揭電鍋與五金之支出被告均用於私人用途，不能僅以該名目
    即認定被告支出上揭金額具有不法所有之意圖。
四、綜上所述，就附表三、四部分之支出，或屬公務支出之範圍
    ，或係檢察官不能證明被告用在私人用途，或被告確有支出
    不當之情形，惟尚不能證明被告具有不法所有之意圖，均不
    能以貪污治罪條例第四條第一項第一款之侵占用有財物罪相
    繩。惟公訴人既認被告所為附表三、四支出部分與本院認定
    有罪之附表一、二支出部分具有修正前連續犯之裁判上一罪
    關係，爰不另為無罪之諭知。檢察官上訴意旨指摘於此，難
    謂有理由，併此敘明。
據上論斷，應依刑事訴訟法第三百六十九條第一項前段、第三百
六十四條、第二百九十九條第一項前段，修正前貪污治罪條例第
二條前段、第四條第一項第一款、第十條第一項、第二項、第十
七條，刑法第十一條、第二條第一項前段、修正前第二十八條、
修正前第五十六條、第五十九條、修正前第三十七條第二項，判
決如主文。
本案經檢察官簡文鎮到庭執行職務。
中　　華　　民　　國　　96　　年　　4 　　月　　25　　日
            刑事第八庭    審判長  法　官  羅  得  村
                                  法　官  劉  榮  服
                                  法　官  張  靜  琪
上列正本證明與原本無異。
如不服本判決應於收受送達後十日內向本院提出上訴狀，其未
述上訴之理由者並得於提起上訴後十日內向本院補提理由書 (均
須按他造當事人之人數附繕本)。
                                  書記官  陳  妙  瑋
中　　華　　民　　國　　96　　年　　4 　　月　　25　　日
附錄法條：
貪污治罪條例第四條
有下列行為之一者，處無期徒刑或十年以上有期徒刑，得併科新
臺幣一億元以下罰金：
一  竊取或侵占公用或公有器材、財物者。
二  藉勢或藉端勒索、勒徵、強占或強募財物者。
三  建築或經辦公用工程或購辦公用器材、物品，浮報價額、數
    量、收取回扣或有其他舞弊情事者。
四  以公用運輸工具裝運違禁物品或漏稅物品者。
五  對於違背職務之行為，要求、期約或收受賄賂或其他不正利
    益者。
前項第一款至第四款之未遂犯罰之。
附表一：被告於集集分局長任內之侵占金額一覽表
┌──┬─────┬───────┬─────┬──────┐
│編號│支出日期  │支出名目摘要  │金額（元）│支出對象身分│
├──┼─────┼───────┼─────┼──────┤
│1   │91.9.9    │分局特支費    │9000      │            │
├──┼─────┼───────┼─────┼──────┤
│2   │91.9.9    │分局特支費    │24000     │            │
├──┼─────┼───────┼─────┼──────┤
│3   │91.9.16   │分局特支費    │800       │            │
├──┼─────┼───────┼─────┼──────┤
│4   │91.9.21   │分局特支費    │1600      │            │
├──┼─────┼───────┼─────┼──────┤
│5   │91.9.24   │分局特支費    │2400      │            │
├──┼─────┼───────┼─────┼──────┤
│6   │91.10.16  │特支費        │460       │            │
├──┼─────┼───────┼─────┼──────┤
│7   │91.10.18  │分局特支費    │1100      │            │
├──┼─────┼───────┼─────┼──────┤
│8   │91.11.22  │分局特支費    │17400     │            │
├──┼─────┼───────┼─────┼──────┤
│9   │92.6.10   │分局長各類核銷│24722     │            │
├──┼─────┼───────┼─────┼──────┤
│10  │92.7.21   │辦理護照      │3900      │被告與其妻、│
│    │          │              │          │父出國之護照│
│    │          │              │          │費用        │
├──┼─────┼───────┼─────┼──────┤
│11  │92.8.13   │庄腳菜餐費    │4700      │            │
├──┼─────┼───────┼─────┼──────┤
│12  │92.8.13   │分局長各類核銷│12915     │            │
├──┼─────┼───────┼─────┼──────┤
│13  │92.9.24   │分局長各類核銷│4140      │            │
├──┼─────┼───────┼─────┼──────┤
│14  │92.11.9   │分局長各類核銷│17460     │            │
├──┼─────┴───┬───┴─────┴──────┤
│    │侵占總金額        │124597元                        │
└──┴─────────┴────────────────┘
附表二：被告於埔里分局長任內之侵占金額一覽表
┌──┬─────┬───────┬─────┬──────┐
│編號│支出日期  │支出名目摘要  │金額（元）│支出對象身分│
├──┼─────┼───────┼─────┼──────┤
│1   │92.12.23  │付分局長購物  │5700      │            │
├──┼─────┼───────┼─────┼──────┤
│2   │93.1.13   │付分局長購物  │6620      │            │
├──┼─────┼───────┼─────┼──────┤
│3   │93.1.27   │付分局長購物  │5370      │            │
├──┼─────┼───────┼─────┼──────┤
│4   │93.4.5    │付分局長用餐費│5700      │            │
├──┼─────┼───────┼─────┼──────┤
│5   │93.5.10   │付分局長購物  │7700      │            │
├──┼─────┼───────┼─────┼──────┤
│6   │93.5.24   │付分局長購物  │4700      │            │
├──┼─────┼───────┼─────┼──────┤
│7   │93.6.28   │付分局長購茶葉│19000     │            │
│    │          │、用餐        │          │            │
├──┼─────┼───────┼─────┼──────┤
│8   │93.9.1    │繳曾代表違規單│300       │被告幫某鎮名│
│    │          │              │          │代表繳罰單。│
├──┼─────┼───────┼─────┼──────┤
│9   │93.9.10   │分局長購物    │3000      │            │
├──┼─────┼───────┼─────┼──────┤
│10  │93.10.15  │分局長購物品  │5100      │            │
├──┼─────┼───────┼─────┼──────┤
│11  │93.11.2   │付分局長購物  │2200      │            │
├──┼─────┼───────┼─────┼──────┤
│12  │94.1.27   │付分局長購物品│21000     │            │
├──┼─────┼───────┼─────┼──────┤
│13  │94.1.31   │付分局長購物  │1500      │            │
├──┼─────┼───────┼─────┼──────┤
│14  │94.2.21   │付分局長購物  │4300      │            │
├──┼─────┼───────┼─────┼──────┤
│15  │94.3.1    │付分局長購物  │4000      │            │
├──┼─────┼───────┼─────┼──────┤
│16  │94.4.7    │付分局長      │9600      │            │
├──┼─────┼───────┼─────┼──────┤
│17  │94.4.11   │付分局長購物  │2650      │            │
├──┼─────┴───┬───┴─────┴──────┤
│    │侵占總金額        │108440元                        │
└──┴─────────┴────────────────┘
